臺灣高等法院高雄分院刑事判決　　　　　　　　　九十三年度軍上字第二三號
　　　上　訴　人
　　　即　被　告　甲○○
右上訴人因強盜案件，不服國防部高等軍事法院高雄分院九十三年度高判字第五十三
號，中華民國九十三年四月十九日第二審判決（起訴案號：國防部南部地方軍事法院
檢察署九十二年平訴(二)字第四三九號）提起上訴，本院判決如左：
    主  文
上訴駁回。
    理  由
一、按被告不服高等軍事法院宣告有期徒刑之上訴判決者，得以其判決違背法令為理
    由，向高等法院提起上訴，軍事審判法第一百八十一條第五項定有明文。是不服
    高等軍事法院有期徒刑判決而向高等法院提出上訴者，非以原判決違背法令為理
    由者，不得為之，此為其上訴之法定要件。
二、本件上訴意旨略以：據被害人乙○○於九十二年九月二十四日第一審調查筆錄之
    證述，於被告手持機車大鎖作勢要打被害人之際，其尚距離被害人有五至十公尺
    之遠，被害人尚可逃離或喊救命抗拒，其僅因被告約十公尺處手舉機車大鎖作勢
    要打人，恐因此而受傷，而不敢抗拒，事實上，並非即時之脅迫或強暴，尚未達
    不能抗拒之程度，顯未該當強盜罪之構成要件，被告之犯行應僅該當恐嚇取財犯
    行，而非強盜罪嫌，原審對於此一有利於被告之供述何以不採，未見敘明。另對
    於被告有無拉扯被害人皮包？有無以手推被害人背部？等等之認定構成要件之重
    要情狀，未予詳查。且對於被害人在原審供述與第一審、偵查中前後不一致之矛
    盾，原審並未予論述其採用原審證述之理由，顯有應為調查之證據未為調查，及
    理由不備之違法，為此提起上訴，請  鈞院予以撤銷原判決，發回更審云云。
三、惟查：證據之取捨、事實之認定，乃事實審法院職權行使之範圍，茍其證據之取
    捨及事實之認定，不違背經驗法則與論理法則，即不容任意指摘為違法。本件原
    判決綜合調查證據之結果，認上訴人即被告甲○○係前揭單位一兵（民國九十一
    年二月十九日入伍，九十一年十一月二十五日因案羈押停役，義務役），於九十
    一年十一月十日凌晨三時三十分許，與友人陳勝雄，因缺錢花用，竟萌共同意圖
    為自己不法所有之犯意聯絡，由陳勝雄騎乘車號ＫＥ８─２３６之重型機車，搭
    載被告甲○○，伺機尋找劫財對象，行經高雄市○○區○○路一００號前，因見
    乙○○獨自一人行走，乃謀議由被告甲○○手持客觀上可供兇器使用之機車大鎖
    乙把（陳勝雄所有），下車作勢欲毆打鍾女，並追趕鍾女至騎樓處，其間被告又
    從鍾女背後推了一下，於鍾女停穩腳步後，又拉扯其側背皮包，及喝令鍾女將皮
    包交出，以此強暴之方式，致鍾女不能抗拒而交付皮包等情，論上訴人即被告犯
    刑法三百三十條第一項之加重強盜罪，並處以有期徒刑七年六月，褫奪公權五年
    ，機車大鎖乙個沒收。原判決已於判決理由中詳述認定犯罪事實之依據及憑以認
    定之理由，且對於上訴人所辯稱其沒有用手推被害人，亦沒有用機車大鎖打她，
    其只有要她將皮包給伊等語，被告甲○○之辯護人則以：被告手持機車大鎖作勢
    要打被害人之際，其尚距離被害人有五至十公尺之遠，被害人可逃離或呼喊救命
    抗拒等情，認僅因恐懼被傷害而不敢抗拒，尚未達不能抗拒之程度，顯未該當強
    盜罪之構成要件；並稱原判決未將被害人乙○○於第一審九十二年九月二十四日
    之供述：「九十一年十一月十日三時三十分許，在高雄市○○區○○路一００號
    前，當時我停好車正準備返回宿舍，見二名男子騎機車講說：『那名女孩子（台
    語）』，我見狀就想到可能是要行搶，就趕快逃走，有一名男子跳下機車追我，
    手上拿著機車大鎖，當時我跟他距離約五至十公尺，我回頭看他舉起手上的大鎖
    ，作勢要打我，要我把皮包給他，我害怕，就跟他說不要這樣子（不要傷害，要
    東西我給他）就把皮包給他，後來他們就騎機車走了。」等語，作為認定有利於
    被告之證據，且未審酌被害人前後不一致供述之違法云云。然前揭證人乙○○所
    證述被告當時與其距離約五至十公尺，所指者係被告追趕其當時約略之距離，並
    非在被害人五至十公尺之處舉起機車大鎖作勢毆打被害人，此觀之被告於軍事地
    方法院審理時所供陳：「她一看到我舉起大鎖，他就開始跑，一直跑到騎樓下被
    我追到，然後我叫她將皮包給我，她就將她的皮包給我。」、「（你是否要乙○
    ○將「東西給我」？）是我是說要她將她的皮包給我。」、「‧‧‧陳員拿了一
    支機車大鎖給我，後來我就拿起機車大鎖走過去被害人處，被害人當時有看到我
    ，我走到她旁邊要她將皮包給我，她就拿給我了。」、「（乙○○是否取下皮包
    交給妳？）有。」等語（見軍事地方法院卷第七十三頁），可見被告甲○○確曾
    持機車大鎖追被害人，並追到被害人，且已到達被害人面前要求被害人將皮包給
    伊，並由被害人將皮包取下交給被告甲○○。因此證人乙○○前揭之證述，與其
    在警調及審理中之陳述並無矛盾之處，上訴人所指摘者自屬無據。況且被害人對
    於案發當時情況之描述於細節及用語上雖有些許差異及不盡精確之處，亦時而見
    之，只要前後之陳述並無明顯矛盾之處，並不當然可作為利於被告之認定之證據
    。另被告辯稱未推被害人背部或以機車大鎖作勢要毆打被害人等語，無非為被告
    卸責之詞，自不足採。因此，綜觀被告所為，確係已足壓抑被害人之抗拒或使被
    害人身體上、精神上，處於不能抗拒之狀態，即然構成強盜罪無訛。綜上所述，
    本院審酌國防部高等軍事法院高雄分院上開判決之認事及用法，經核尚無違誤，
    量刑亦屬妥適，於法並無不合，從形式上觀察，尚無認定事實不憑證據或採證違
    背法則之情形存在。上訴人之所指摘者僅係就原判決理由已詳述論斷及說明之事
    項再為爭執，單憑己意，對原審採證認事之職權行使及已說明之事項，泛指原判
    決不適用法則及理由不備之違法云云，難認為有理由，應予駁回。
四、據上論結，應依軍事審判法第二百零六條第一項後段，刑事訴訟法第三百九十六
    條第一項，判決如主文。
中      華      民      國    九十三    年      十      月      四      日
                              臺灣高等法院高雄分院刑事第二庭
                                  審判長法官  林正雄
                                        法官  陳啟造
                                        法官  黃壽燕
右正本證明與原本無異。
不得上訴。
                                  法院書記官  黃一秋
中    華    民    國      九十三      年       十       月      四      日
